臺灣屏東地方法院刑事判決　　　　　　　　　　　　　九十一年度易字第三三五號
　　公　訴　人　臺灣屏東地方法院檢察署檢察官
　　被　　　告　甲○○
　　被　　　告　乙○○
　　被　　　告　戊○○
　　右三人共同
　　選任辯護人　周春米
右列被告因竊盜案件，經檢察官提起公訴（九十年度偵字第六二六九號），本院判決
如左：
     主  文
甲○○、乙○○、戊○○均無罪。
     理  由
一、公訴意旨略以：被告甲○○、乙○○二人為父子關係，渠二人明知水為天然資源
    ，其所有權屬於國家，不因人民取得土地所有權而受影響，而水權之取得，應向
    縣（市）政府之主管機關申請登記，在未取得主管機關所核發之水權前，不得擅
    自抽取地下水，再加工後販賣他人圖利，竟共同基於意圖為自己不法所有之概括
    犯意聯絡，自民國八十六年起，連續在屏東縣新園鄉○○村○○路十二號之一之
    渠等住處後院，裝設鑿井之抽水器具、ＲＯ逆滲透器材及鋁製大型儲水桶及輸水
    管等設備，日夜大量竊取地下水，再以ＲＯ逆滲透器材將所抽取之地下水予以過
    濾，並透過儲存桶及輸水管等設備，將所有過濾後之地下水，以台灣東港加水站
    名義，以每公噸新台幣（下同）四十元至五十元不等之價格，販賣予各公司行號
    、學校或載水業者，供人飲用，以謀圖不法暴利，適有知情之載水業者被告戊○○，明知被告甲○○、乙○○所販賣之水，係將所竊取之為國有天然資源之地下
    水，擅將加以過濾加工後，即以販賣圖利之贓物，仍自九十年三月起，連續以每
    公噸五十元價格，向渠等購買該過濾水後，再以每噸一百五十元之價格，轉售予
    不知情之他人圖利。嗣被告戊○○於九十年十月二日上午十時，駕駛車牌號碼Ｖ
    Ｅ─八六七號營業大貨車，內載不知情之謝得祥至被告甲○○前揭處所買水時，
    為警方、屏東縣政府、台灣省自來水公司、台灣電力股份有限公司之人員當場查
    獲。並扣得被告乙○○所有之帳冊記錄簿三冊、工作點貨記錄簿一冊、電話連絡
    簿一本、台電公司電費收據十二張、自來水用水量通知一張，被告戊○○所有之
    盛裝飲用水水源水資檢驗證明書二十一張、公司運水車管理資料卡四張、連絡簿
    一本、估價單十七張、二聯複寫估價單一本、免用統一發票收據一本、存貨計數
    帳本一本等物，因認被告甲○○、乙○○有共犯刑法第三百二十條第一項之竊盜
    及被告戊○○有犯同法第三百四十九條第三項之故買贓物罪嫌。
二、按犯罪事實應依證據認定之，無證據不得推定其犯罪事實；又不能證明被告犯罪
    者，應諭知無罪之判決，刑事訴訟法第一百五十四條、第三百零一條第一項定有
    明文。又按刑事訴訟法上所謂認定犯罪事實之證據，係指足以認定被告確有犯罪
    行為之積極證據而言，如未能發現相當證據或證據不足以證明，自不能以推測或
    擬制之方法，以為裁判基礎，最高法院二十九年上字第三一０五號及四十年台上
    字第八十六號分別著有判例；又認定不利於被告之事實，須依積極證據，苟積極
    證據不足為不利被告之認定時，即應為有利於被告之認定，更不必有何有利之證
    據，最高法院三十年上字第八一六號判例參照。
三、公訴人認被告等有犯前開竊盜、故買贓物罪嫌，係以被告乙○○之自白，被告戊○○自承確有向乙○○購買過濾地下水，再轉賣圖利之事實外，及證人即自來水
    公司職員丙○○、屏東縣政府工務局職員丁○○之證詞，並有現場照片六十六幀
    、自來水公司之水質檢驗報告書一份附卷可稽，及扣案之被告乙○○所有之帳冊
    記錄簿三冊、工作點貨記錄簿一冊、電話連絡簿一本、台電公司電費收據十二張
    、自來水用水量通知一張，被告戊○○所有之盛裝飲用水水源水資檢驗證明書二
    十一張、公司運水車管理資料卡四張、連絡簿一本、估價單十七張、二聯複寫估
    價單一本、免用統一發票收據一本、存貨計數帳本一本等物可證，為其論據。
四、訊據被告甲○○、乙○○、戊○○均堅決否認有前開竊盜、故買贓物等犯行，辯
    稱：不知道不得販賣擅自抽取之地下水等語。經查：
  (一)按刑法第三百二十條第一項之竊盜罪，係以意圖為自己或第三人不法之所有，而
    竊取他人之動產為構成要件，行為人所竊取之物必屬他人之動產，始能成立。（
    最高法院八十七台非字第八四號裁判可參）又「他人之動產」係指非屬行為人單
    獨所有，而現存於他人支配管領下之有體物，始足當之。其以「動產」為行為之
    客體，「權利」並非為該罪之客體。（褚劍鴻著刑法分則釋論下冊第一０八六頁
    可參）雖水利法第二條規定：「水為天然資源，屬於國家所有，不因人民取得土
    地所有權而受影響。」但地下水在未經抽取前，並非屬現存於他人支配管領之有
    體物，國家對存於地下之水資源，並無有支配管領之事實。本件被告甲○○、乙○○依公訴人所認之事實，渠等在住處後院鑿井抽取地下水，地下水並非刑法第
    三百二十條第一項竊盜罪之客體。
  (二)又水利法第九十三條規定：對於違反本法或主管機關依法所發有關水利管理命令
    ，而擅行或妨礙取水、用水或排水者，處四千元以上二萬元以下罰鍰；因而損害
    他人權益者，處三年以下有期徒刑、拘役或科或併科四千元以上二萬元以下罰金
    。是對於未損害他人權益擅行取水者，依前揭法條僅科處行政罰鍰，縱被告甲○○、乙○○有違反水利法或主管機關所有關水利管理之命令，但渠等於自宅後院
    鑿井，並未損害他人權益，亦難科予刑責。
  (三)被告甲○○、乙○○以前揭說明，尚難認有竊盜及違反水利法之犯行，則被告戊○○所載運之水即非贓物，亦難認被告戊○○有故買贓物之犯行。
  (四)此外，復查無其他確切之證據足證被告等犯罪，應認不能證明被告等犯罪，應為
    被告等無罪之諭知。
據上論斷，應依刑事訴訟法第第三百零一條第一項，判決如主文。
中      華      民      國      九十一      年    十二    月  三十一    日
                                    臺灣屏東地方法院刑事第五庭
                                          法  官  羅森德
右正本證明與原本無異。
如不服本判決應於收受本判決後送達後十日內向本院提出上訴書狀，其未敘述上訴理
由者，並得於提起上訴後十日內向本院補提理由書狀（均須按他造當事人之人數附繕
本 ）「切勿逕送上級法院」
                                          書記官   劉音利
中      華      民      國      九十一      年    十二      月  三十一  日
